【裁判字號】    89,訴,1345
【裁判日期】    891215
【裁判案由】    重利
【裁判全文】
臺灣臺南地方法院刑事判決                        八十九年度訴字第一三四五號
    公  訴  人  臺灣台南地方法院檢察署檢察官
    被      告  乙○○
    選任辯護人  鄭和傑
                蘇新竹
                謝依良
右列被告因重利案件，經檢察官提起公訴（八十九年度偵字第一一八八一號），本院
判決如左：
    主  文
乙○○乘他人急迫貸以金錢，而取得與原本顯不相當之重利為常業，累犯，處有期徒
刑拾月。
扣案行動電話壹支（號碼:0 000000000）、便條紙壹張均沒收。
    事  實
一、乙○○於民國（下同）八十四年間曾因犯重利罪，經臺灣臺南地方法院判處有期
    徒八月確定，於八十七年八月十一日執行完畢，猶不知悔改，自八十八年一月間
    起至同年二月間止，及八十九年七月間起至同年十月十五日止，委託報紙刊登廣
    告，招徠客戶，並以0000000000號行動電話門號為聯絡工具，約定在
    不特定之地點接洽，經營地下錢莊，乘丁○○、丙○○、甲○○、戊○○等不特
    定人急迫需要之際，貸予金錢，收取月息高達百分之四十五至百分之六十之與原
    本顯不相當之暴利，並以之為常業，嗣於八十九年十月十五日下午五時許，在台
    南市○○路○段林肯咖啡廳前為警查獲，並扣押行動電話機一具、登載盧慧君之
    行動電話門號及貸款明細之便條紙一張、丁○○之國民身分證一張、本票三張。
二、案經台南市警察局第六分局報請台灣台南地方法院檢察署檢察官偵查起訴。
    理  由
一、訊據被告乙○○固坦認於八十八年一月至二月間及八十九年七月間起至同年十月
    十五日止有借款予丁○○、丙○○、甲○○、戊○○等人並收取月息百分之四十
    五至百分之六十之重利屬實，惟矢口否認係賴以為業，辯稱: 伊於八十八年一月
    時僅做至二月，就暫停一段期間未做，至八十九年七月間才又開始做，且伊自八
    十六年十一月二十五日假釋出獄後一直擔任廚師之工作，有正當之職業，並非以
    收取重利為常業云云。惟查前揭事實，業據被告於警、偵訊中自白不諱，且據證
    人丁○○、丙○○、戊○○、甲○○於警訊時證述綦詳，復有行動電話機一具、
    便條紙一張、本票三張、丁○○之國民身分證一張扣案可資佐證。另被告於警訊
    時經警詢以: 為何經營地下錢莊放高利貸時，答稱: 因生意失敗，欠人債務才經
    營地下錢莊，獲利約二十餘萬元等詞，按渠於短期內獲利之豐，係以此為賴此營
    生之職業，應足論斷。被告上揭所辯，顯係卸責之詞，不足採信，本件事證明確
    ，被告犯行洵堪認定。
二、核被告所為係犯刑法第三百四十五條之罪。又被告前於八十四年間，因犯重利罪
    ，經本院判處有期徒刑八月確定，於八十七年八月十一日執行完畢，有台灣台南
    地方法院檢察署刑案資料查註紀錄表在卷可按，其於五年之內再犯本件有期徒刑
    以上之罪，為累犯，應依法加重其刑。爰審酌被告之品行、素行、犯罪之目的、
    方法、結果、所生危害、犯後態度暨其他一切情狀，量處如主文所示之刑，以資
    懲儆。扣案便條紙一張、行動電話一具，為供犯罪所用且為被告所有，業據被告
    自承在卷，爰依法宣告沒收。另扣案本票三紙，係被告所有，其中含有本金部分
    ，又利息部分亦僅逾週年百分之二十之部分，被告無請求權，爰不諭知沒收。又
    公訴人另認被告除於前述之期間有經營重利業之犯行外，於八十八年二月間至八
    十九年七月間亦有經營重利業之犯行，惟此為被告所堅決否認，此外復查無其它
    證據可資證明被告於該段期間確有經營重利之犯行，因此部分與上述部分係實質
    上一罪，爰不另為無罪之諭知，附此述明。
據上論斷，應依刑事訴訟法第二百九十九條第一項前段，刑法第三百四十五條、第四
十七條，第三十八條第一項第二款、罰金罰鍰提高標準條例第一條前段，判決如主文
。
本案經檢察官李宗榮到庭執行職務。
中      華      民      國      八十九      年    十二    月    十五    日
                              臺灣臺南地方法院刑事第二庭
                                      法  官林  勇   奮
右正本證明與原本無異
如不服本判決應於送達後十日內向本院提出上訴狀
                                      書記官  鄭  秀  美
中      華      民      國      八十九      年    十二    月    十八    日
附錄本案論罪科刑法條全文：
刑法第三百四十五條
以犯前條之罪為常業者，處五年以下有期徒刑，得併科三千元以下罰金。


司法院資訊處製作；財團法人民間司法改革基金會備份。
